臺灣彰化地方法院刑事判決　　　　　　　100年度易字第546號
公　訴　人　臺灣彰化地方法院檢察署檢察官
被　　　告　施教聰
上列被告因違反家庭暴力防治法案件，經檢察官提起公訴（100
年度偵字第3458號），本院判決如下：
    主  文
施教聰違反法院依家庭暴力防治法第十四條第一項第一款所為禁
止實施家庭暴力之裁定，處拘役貳拾日，如易科罰金，以新臺幣
壹仟元折算壹日。
    事  實
一、施教聰為劉瑞菊之夫，渠等為家庭暴力防治法第3 條第1 款
    所定之家庭成員。施教聰曾於民國99年7 月21日，經本院以
    99年度家護字第437 號民事通常保護令裁定令其不得對劉瑞
    菊實施身體或精神上不法侵害之行為，該保護令之有效期間
    為1 年，並由彰化縣警察局溪湖分局員警於99年7 月31日予
    以執行，而施教聰於同日亦已收受該民事通常保護令並知悉
    上開內容。詎施教聰已知上述保護令之內容，仍於該保護令
    有效期間內之100 年4 月1 日上午7 時30分許，前往彰化縣
    埔鹽鄉○○路1 巷一橫巷13之2 號劉瑞菊住處（施教聰並未
    居住在該處），以「幹你娘」等三字經辱罵劉瑞菊，並表示
    上開住處係其所有，劉瑞菊不能居住，使劉瑞菊陷於可能無
    處安居之恐慌狀態，而以此方式對劉瑞菊為精神上不法侵害
    之行為，而違反法院所為之前開裁定。嗣經劉瑞菊報警處理
    而查悉上情。
二、案經彰化縣警察局溪湖分局報請臺灣彰化地方法院檢察署檢
    察官偵查起訴。
    理  由
壹、程序部分
一、按被告以外之人於審判外之言詞或書面陳述，除法律有規定
    者外，不得作為證據，刑事訴訟法第159 條第1 項固有明文
    ，惟被告以外之人於偵查中向檢察官所為陳述，除顯有不可
    信之情況者外，得為證據，同法第159 條之1 第2 項定有明
    文。偵查中對被告以外之人（包括證人、鑑定人、告訴人、
    被害人及共同被告等）所為之偵查筆錄，或被告以外之人向
    檢察官所提之書面陳述，性質上均屬傳聞證據。惟現階段刑
    事訴訟法規定檢察官代表國家偵查犯罪、實施公訴，依法其
    有訊問被告、證人及鑑定人之權，而實務運作時，檢察官偵
    查中向被告以外之人所取得之陳述，原則上均能遵守法律規
    定，不致違法取供，其可信度極高。查證人即被害人劉瑞菊
    未曾提及檢察官在偵查時有不法取供之情形，其於偵訊時之
    證述復無顯不可信之情況，依上說明，證人劉瑞菊於偵查中
    之證言自具有證據能力。
二、次按被告以外之人於審判外之陳述，雖不符合同法第159 條
    之1 至第159 條之4 規定，但經當事人於審判程序同意作為
    證據，法院審酌該言詞陳述或書面陳述作成時之情況，認為
    適當者，亦得為證據，當事人、代理人或辯護人於法院調查
    證據時，知有第159 條第1 項不得為證據之情形，而未於言
    詞辯論終結前聲明異議者，視為有前項之同意，此觀同法第
    159 條之5 規定即明。經查，本判決後所引用證人劉瑞菊於
    警詢之證述，固亦屬傳聞證據，惟當事人雖知上開證據資料
    為傳聞證據，但於本院準備程序及審判期日中均表示同意或
    無意見而不予爭執，且迄至言詞辯論終結前亦未再聲明異議
    ，本院審酌上開證據資料製作時之情況尚無違法不當等瑕疵
    ，且與本案具有關連性，認為以之作為證據應屬適當，揆諸
    前開規定，爰逕依刑事訴訟法第159 條之5 規定，認前揭證
    據資料均例外有證據能力，合先敘明。
三、又卷附非供述證據無傳聞法則之適用，與本案待證事實具有
    關連性，且無證據證明係公務員違法取得或製作之物，自得
    採為證據。
貳、實體部分
一、訊據被告施教聰固坦承有於上開時間，前往劉瑞菊位於彰化
    縣埔鹽鄉○○路1 巷一橫巷13之2 號住處，惟矢口否認有任
    何違反保護令之犯行，辯稱：伊當日回到該住處只是為了使
    用放在廚房旁之洗衣機洗衣服，並未跟劉瑞菊說話，也沒有
    對其辱罵三字經云云。經查：
(一)證人即被害人劉瑞菊前曾向本院聲請核發通常保護令，並經
    本院於99年7 月21日依家庭暴力防治法第14條第1 項第1 款
    規定，以99年度家護字第437 號核發民事通常保護令，裁定
    命被告不得對被害人劉瑞菊實施身體上或精神上不法侵害之
    行為，且保護令有效期間為1 年等節，此有本院上開民事通
    常保護令裁定影本1 份在卷可憑。又該保護令，並經彰化縣
    警察局溪湖分局警員於99年7 月31日對被告執行，此亦有彰
    化縣警察局溪湖分局保護令執行記錄表影本1 份在卷足憑，
    復為被告所承認，是被告在99年7 月31日即已知悉上開保護
    令之裁定內容一情，堪以認定。
(二)又證人即被害人劉瑞菊於警、偵訊及本院審理時均具結證稱
    ：被告施教聰當日回到彰化縣埔鹽鄉○○路1 巷一橫巷13之
    2 號洗衣服，當時伊問被告為何將電話停話，被告就罵伊三
    字經，還說房子是他的名下，伊不能住在那裡等語甚明；而
    被告施教聰於本院審理時亦自承：因那陣子無法支付房子貸
    款，而要求劉瑞菊支付一些，劉瑞菊說沒有辦法，因而向其
    說那可能要拍賣房子，又因為電話是伊的名義，因為沒錢，
    所以暫時要將電話停掉等語。足認被告與被害人間確實是因
    為電話遭停話及住處將遭拍賣而產生爭執，被告經被害人劉
    瑞菊質問後，因心生不滿而於上開時、地，以「幹你娘」等
    三字經辱罵被害人，並表示上開住處係其所有，被害人不能
    居住，以此方式對被害人劉瑞菊為精神上不法侵害之行為，
    此外復有彰化縣警察局溪湖分局處理家庭暴力與兒少保護案
    件調查紀錄表1份在卷可稽，足見被告上開所辯，無非卸責
    之詞，不足採信。
(三)綜上所述，本案事證明確，被告所為辯解不足採信，其有上
    開違反保護令裁定之犯行，堪以認定。
二、按家庭暴力防治法所稱之家庭暴力，係指家庭成員間實施身
    體或精神上不法侵害之行為，家庭暴力防治法第2 條第1 款
    定有明文。查被告施教聰係被害人劉瑞菊之配偶，渠等間具
    有家庭暴力防治法第3條第1款之家庭成員關係，而被告以言
    詞辱罵被害人劉瑞菊，並要求其不能在現址居住，係對被害
    人實施精神上不法侵害之行為，構成家庭暴力防治法所稱之
    家庭暴力行為，是核被告上開違反本院保護令裁定而對被害
    人實施精神上不法侵害行為，係犯家庭暴力防治法第61條第
    1款之違反保護令罪。爰審酌被告經法院裁定後，猶不知戒
    慎，對被害人為精神上之不法侵害，影響被害人生活安寧、
    精神安穩非微，所為實不足取，暨考量被告犯罪手段、智識
    程度、犯罪所生危害等一切情狀，量處如主文所示之刑，並
    諭知易科罰金之折算標準，以資懲儆。
據上論斷，應依刑事訴訟法第299 條第1 項前段，家庭暴力防治
法第61條第1 款，刑法第11條前段、第41條第1 項前段，判決如
主文。
本案經檢察官廖偉志到庭執行職務。
中    華    民    國   100    年     5    月    31    日
                  刑事第一庭          法  官  余仕明
以上正本證明與原本無異。
如不服本判決應於收受判決後10日內向本院提出上訴書狀，並應
敘述具體理由；其未敘述上訴理由者，應於上訴期間屆滿後20日
內向本院補提理由書（均須按他造當事人之人數附繕本）「切勿
逕送上級法院」。
告訴人或被害人對於判決如有不服具備理由請求檢察官上訴者，
其上訴期間之計算係以檢察官收受判決正本之日期為準。
中    華    民    國   100    年    5     月    31    日
                                      書記官  謝鈴玉
附錄本案論罪科刑法條全文：
家庭暴力防治法第61條
違反法院依第 14 條第 1 項、第 16 條第 3 項所為之下列裁定
者，為本法所稱違反保護令罪，處 3 年以下有期徒刑、拘役或
科或併科新臺幣 10 萬元以下罰金：
一、禁止實施家庭暴力。
二、禁止騷擾、接觸、跟蹤、通話、通信或其他非必要之聯絡行
    為。
三、遷出住居所。
四、遠離住居所、工作場所、學校或其他特定場所。
五、完成加害人處遇計畫。